【裁判字號】    97,訴緝,163
【裁判日期】    970523
【裁判案由】    違反電信法等
【裁判全文】
臺灣臺中地方法院刑事判決             97年度訴緝字第163號
公  訴  人  臺灣臺中地方法院檢察署檢察官
被      告  丙○○
上列被告因偽造文書等案件，經檢察官提起公訴（94年度偵字第
2655號）及臺灣板橋地方法院檢察署檢察官移送併辦（95年度偵
字第16798號），被告於本院行準備程序時就被訴事實為有罪之
陳述，經聽取當事人意見後，由本院裁定進行簡式審判程序，判
決如下：
    主  文
丙○○連續行使偽造私文書，足以生損害於他人，累犯，處有期
徒刑壹年；如附表內容所示偽造之「甲○○」署押均沒收。
    事  實
一、丙○○前曾因公共危險、過失傷害及業務過失傷害案件，經
    臺灣高雄地方法院分別判處有期徒刑3月、3月及8月，定應
    執行有期徒刑1年確定，於民國91年6月10日執行完畢。緣丙
    ○○與不知情之何美珍為朋友關係，曾於92年9、10月間借
    宿於何美珍位於臺北縣土城市之住處，詎其因有多次犯案被
    通緝紀錄，為掩飾真實身分，竟意圖為自己不法之所有，於
    上開借宿期間內之不詳時間，在何美珍上開住處房間內，徒
    手竊取何美珍之前男友甲○○所有由何美珍保管中放置於何
    美珍上開住處房間桌上名片簿內之已報廢之「甲○○」身分
    證（下稱甲○○之舊身分證）1張。得手後，復基於詐欺取
    財、得利及行使偽造私文書之概括犯意，擅自持上開甲○○
    之舊身分證，連續為下列行為：
(一)、於92年10月14日，在未經甲○○的同意下，分別在遠傳電信
    股份有限公司（下稱遠傳公司）位於臺北縣板橋市○○路之
    營業所及和信電訊股份有限公司（下稱和信公司）位於臺北
    縣之某代理商營業所，冒用「甲○○」之名義，向遠傳公司
    申請租用0000000000號行動電話門號，並在遠傳公司「行動
    電話服務申請書」上，偽填甲○○之年籍資料，並偽簽「甲
    ○○」之署押計4枚（該「行動電話業務租用申請書」均為
    一式四聯，以複寫方式製作，故該四聯內均有「甲○○」之
    署押1枚）；及向和信公司申請租用0000000000號行動電話
    門號，並在和信公司「行動電話服務申請書」及優惠手機「
    同意書」上，偽填甲○○之年籍資料，並在「行動電話服務
    申請書」上偽簽「甲○○」之署押計4枚（該「行動電話業
    務租用申請書」均為一式四聯，以複寫方式製作，故該四聯
    內均有「甲○○」之署押1枚）、在優惠手機「同意書」上
    偽簽「甲○○」之署押計12枚（該「同意書」均為一式四聯
    ，以複寫方式製作，故該四聯內均有「甲○○」之署押3枚
    ），而偽造用以表示甲○○本人申請辦理行動電話服務意思
    之私文書，再持以向上開營業所職員行使，並以此為施用詐
    術之方法，致上開承辦人員因而陷於錯誤，核發交付上開行
    動電話門號卡各1張及優惠手機各1支（遠傳公司手機價差為
    4000元、和信公司手機價差為3000元）予丙○○。丙○○於
    同日開通後，即插卡撥打電話使用，上開遠傳公司門號截至
    92年11月13日止，共計話費為313元；和信公司門號截至93
    年3月24日止，共計話費為90元，均足生損害於甲○○、遠
    傳公司及和信公司。
(二)、於92年11月間某日，前往臺北縣三重市○○路162號1樓之速
    立潔美容公司（下稱速立潔公司），冒用「甲○○」之名義
    ，在員工基本資料表上，偽填甲○○之年籍資料，並偽簽「
    甲○○」之署名1枚，而偽造用以表示甲○○本人向速立潔
    公司應徵工作意思之私文書，再持以向速立潔公司行使之，
    足生損害於甲○○及速立潔公司對員工管理之正確性。
(三)、於93年3月8日上午10時48分許，在臺北市○○區○○路5段
    80號前地面，因其違規任意丟棄煙蒂，為台北市政府環境保
    護局士林區清潔隊環境衛生巡查員當場取締，其為規避處罰
    ，乃又冒用「甲○○」之名義，在北市環05635罰字第XNo38
    5135號台北市政府環境保護局違反廢棄物清理法案件舉發通
    知書之被通知人簽章處，偽簽「甲○○」之署押計3枚（該
    舉發通知書均為一式三聯，以複寫方式製作，故該三聯內均
    有「甲○○」之署押1枚），而偽造用以表示確認收受該告
    發通知意思之私文書，再交予現場處理之環境衛生巡查員而
    行使之，足生損害於甲○○及台北市政府環保局業務管理之
    正確性。
(四)、於93年3月8日13時55分許，在臺北縣中和市○○路與板南路
    口附近，因騎乘機車違規不依標誌指示行駛，遭員警取締，
    其為脫免處罰，乃又冒用「甲○○」之名義，在北縣警交字
    第000000000號舉發違反道路交通管理事件通知單之收受通
    知聯者簽章處，偽簽「甲○○」之署押計2枚（該舉發通知
    書均為一式二聯，以複寫方式製作，故該二聯內均有「甲○
    ○」之署押1枚），偽造用以表示確認收受該告發通知單意
    思之私文書，再交予處理警員而行使之，足生損害於甲○○
    及公路監理機關交通管理之正確性。
    嗣因甲○○本人得知丙○○冒用其名義申辦行動電話門號，
    且陸續收到台北市政府環境保護局執行違反廢棄物清理法案
    件處分書及交通部公路總局嘉義區○○○○○道路交通管理
    事件裁決書，發現上開違規通知單並非其所簽署且其本人未
    曾因上開違規事件遭查緝，乃向遠傳公司及和信公司聲明確
    認未申請門號，並向臺北市政府環境保護局陳情及向交通部
    公路總局嘉義區監理所提出申訴後，始循線查知上情。
二、案經甲○○訴請臺灣臺中地方法院檢察署檢察官偵查起訴。
    理  由
一、上揭犯罪事實，業據被告丙○○於本院審理時坦承不諱，核
    與被害人甲○○之指訴及證人何美珍、林英和證述之情節相
    符，且有甲○○名義申辦之行動電話、甲○○之未申請遠傳
    門號聲明書、0000000000號行動電話通話明細、被告丙○○
    亂丟煙蒂遭環保人員舉發之相片及處分書、板橋地檢93偵19
    74號不起訴處分書、和信電訊股份有限公司身分證件被盜用
    申報書（見板橋地檢93年度發查字2013號卷）、臺北市政府
    環境保護局執行違反廢棄物清理法案件處分書及臺北市政府
    環境保護局撤銷處分回函、交通部公路總局嘉義區監理所嘉
    監裁字第裁70-C00000000號裁決書及異議狀、和信電訊股份
    有限公司身分證件被盜用申報書、甲○○之未申請遠傳門號
    聲明書、和信0000000000號門號申請人資料（見臺中地檢93
    年度他字1553號卷）、交通部公路總局嘉義區監理所嘉義市
    監理站94年6月1日九四嘉監義四字第0000003118號函、遠傳
    0000000000號門號查詢資料、和信0000000000號門號查詢資
    料、遠傳電信94年8月2日遠傳（業服）字第09410700527號
    函、和信電信94年8月18日和信（業服）字第09420701937號
    函（見臺中地檢94年度偵字2655號卷）、壹北縣政府警察局
    板橋分局95年7月13日北縣警板刑字第0950025735號函（見
    板橋地檢95年度偵字16798號卷）、遠傳電信94年11月22 日
    遠傳（業服）字第09411102697號函、和信電信94年11月21
    日和信（業服）字第09421101307號、臺北市政府環境保護
    局衛生稽查大隊94年11月21日北市環稽壹字第09462155200
    號函（見本院94年度訴字3442號卷）等在卷可稽，足見被告
    之自白與事實相符，本件事證明確，被告犯行均堪認定，應
    依法論科。
二、被告行為後，刑法及刑法施行法業於95年7月1日修正施行，
    茲將新舊法比較適用說明如下：
(一)、刑法第2條第1項規定部分：
    修正後刑法第2條第1項規定，已將新舊法律適用之「從新從
    輕」原則，改採「從舊從輕」原則，而此規定僅係規範行為
    後法律變更所生新舊法律比較適用之準據法，並非實體刑罰
    法律，自不生行為後法律變更之比較適用之問題，應逕行適
    用新法第2條第1項之規定，為「從舊從輕」之比較。
(二)、法定刑為罰金及其提高標準部分：
(1)、本案論罪科刑之法條有罰金刑，被告行為後，刑法第33條第
    5 款業經修正；修正後刑法該款規定「罰金：新臺幣1000元
    以上，以百元計算之。」，與修正前該款規定「罰金：1元
    以上。」不同。比較新舊法結果，以舊法較有利於行為人，
    故依刑法第2條第1項前段規定，本案關於法定刑罰金部分，
    自應適用行為時之法律即修正前刑法第33條第5款規定決定
    其罰金部分之法定刑。
(2)、修正後之刑法施行法第1條之1立法理由謂：因應刑法增修條
    文施行後，刑法第33條第5款規定，罰金貨幣單位已改為新
    台幣，是以同法各罪所定罰金貨幣單位，自應配合上開規定
    修正；且因不再適用現行法規所定貨幣單位折算新台幣條例
    ，為使罰金數額趨於一致，避免衍生新舊法比較適用問題，
    以緩和實務適用法律之衝擊，於不變動罰金數額之前提下，
    而為制定。可見刑法施行法第1條之1，係為取代罰金罰鍰提
    高標準條例第1條及現行法規所定貨幣單位折算新台幣條例
    第2條而制定，自無新舊法比較適用問題，應逕行適用刑法
    施行法第1條之1（最高法院96年度台上字第5438號、96年度
    台上字第5331號、96年度台上字第4185號判決要旨參照）。
(三)、連續犯部分：
    被告行為後，刑法第56條連續犯之規定，業於95年7月1日修
    正刪除施行，則被告之犯行，因行為後新法業已刪除連續犯
    之規定，此刪除雖非犯罪構成要件之變更，但顯已影響行為
    人刑罰之法律效果，自屬法律有變更，則依修正後之刑法第
    2 條第1項前段，比較新、舊法結果，仍應適用較有利於被
    告之行為時法律即舊法論以連續犯。
(四)、牽連犯部分：
    被告行為後，刑法第55條後段牽連犯之規定，業經修正刪除
    ，此刪除雖非犯罪構成要件之變更，但顯已影響行為人刑罰
    之法律效果，自屬法律有變更，依新法第2條第1項規定，比
    較新、舊法結果，應適用較有利於被告之行為時法律即舊法
    論以牽連犯。
(五)、累犯部分：被告行為後，刑法第47條第1項修正為受徒刑之
    執行完畢，或一部之執行而赦免後，五年以內「故意」再犯
    有期徒刑以上之罪者，為累犯，然修正前刑法第47條之規定
    ，過失犯亦可構成累犯，其成立累犯之範圍較修正後之規定
    為寬，本件經比較新舊刑法第47條之規定後，自應適用修正
    後之刑法第47條第1項規定，對被告論以累犯（最高法院96
    年度台上字第3773號判決意旨參照）。
三、論罪科刑：
(一)、核被告所為，係犯刑法第320條第1項之竊盜罪及刑法第216
    條、第210條之行使偽造私文書罪及同法第339條第1項、第2
    項之詐欺取財、詐欺得利罪（取得不付費撥打電話之利益）
    。被告利用不知情之遠傳公司及和信公司代理商營業所職員
    ，代為向該二公司提出「行動電話業務租用申請書」及同意
    書，申請租用以「甲○○」名義申辦之上開行動電話，此部
    分係屬間接正犯。又被告偽造「甲○○」署押行為，為偽造
    私文書之階段行為，偽造之低度行為，為高度之行使行為所
    吸收，均不另論罪。另被告先後多次行使偽造私文書及多次
    詐欺取財、得利犯行，時間緊接，犯罪構成要件相同，顯係
    基於概括犯意反覆為之，均應依修正前刑法第56條連續犯規
    定論以一罪並依法加重其刑。另被告所犯上開竊盜罪、連續
    行使偽造私文書罪、連續詐欺取財罪、連續詐欺得利罪，各
    罪之間有方法結果之牽連關係，應依修正前刑法第55條牽連
    犯規定，從較重之行使偽造私文書罪處斷。又本件臺灣板橋
    地方法院檢察署檢察官移送併辦部分（95年度偵字第16798
    號），與經檢察官提起公訴部分（94年度偵字第2655號），
    為同一事實關係，本院自得併予審理，附此敘明。
(二)、再被告有如犯罪事實欄所載曾受有期徒刑執行完畢之前科，
    此有臺灣臺中地方法院檢察署刑案資料查註紀錄表及臺灣高
    等法院被告全國前案紀錄表各一份在卷足憑，其於5年以內
    故意再犯本件有期徒刑以上之罪，為累犯，應依刑法第47條
    第1項之規定，加重其刑。
(三)、爰審酌被告有如犯罪事實欄所載之前科，素行不佳，明知未
    得被害人甲○○同意，竟竊取甲○○報廢之身分證，並冒甲
    ○○之名申辦行動電話供己使用，偽造署押，行使偽造私文
    書，致生損害於甲○○、遠傳公司、和信公司，危害交易秩
    序，行為殊不可取，惟念其犯後能坦承犯行，悔意甚殷，所
    用手段尚屬平和，及尚未與被害人達成和解賠償損害，及其
    犯罪之動機、目的、手段等一切情狀，量處如主文所示之刑
    以資懲儆。
(四)、又被告行為後，中華民國96年罪犯減刑條例於96年7月16日
    公布施行，該條例第5條規定「本條例施行前，經通緝而未
    於中華民國96年12月31日以前自動歸案接受偵查、審判或執
    行者，不得依本條例減刑。」，查本件被告於95年1月13日
    遭本院通緝，於97年4月20日始行緝獲，非自動歸案接受審
    判，此有本院通緝書及歸案證明書各一份在卷可稽，是本件
    即無減刑之適用，附此敘明。
(五)、如附表所示偽造之「甲○○」署押，均應依刑法第219條規
    定沒收之（最高法院43年臺上字第747號判例參照）。
四、公訴意旨另以：被告冒用「甲○○」之名義，向遠傳公司申
    請租用0000000000號行動電話門號及向和信公司申請租用
    0000000000號行動電話門號，於開通後，即插卡撥打電話使
    用，致遠傳公司及和信公司因不知申請持用人並非甲○○本
    人，而提供相關電信設備發收訊號供被告丙○○使用，藉此
    盜用他人電信設備通信，足生損害於甲○○、遠傳公司及和
    信公司，因認被告此部分另涉有電信法第56條第1項之盜用
    他人電信設備通信罪嫌。然按：電信法第56條第1項之罪，
    係以「意圖為自己或第三人不法之利益，以有線、無線或其
    他電磁方式，盜接或盜用他人電信設備通信者」，為構成要
    件，依原判決事實欄一所載，被告與共犯陳○琪假冒他人名
    義請領取得之行動電話門號，係電信公司依領用人之申請而
    准予發給使用，並非第三人（被害人）已取得使用權之電信
    設備，被告及共犯使用該行動電話通信之行為，能否謂與「
    盜接或盜用他人電信設備通信」之要件相當，非無研求餘地
    ，最高法院著有93年度台上字第2586號、94年度台上字第74
    17號判決意旨可供參照。查本件被告乃冒用「甲○○」之名
    義向遠傳公司及和信公司申請租用上開二行動電話門號撥打
    使用，並非第三人（被害人）已取得使用權之電信設備，被
    告使用該行動電話通信，依上開說明，與電信法第56條第1
    項之規範意旨尚有有間，是公訴人認被告此部分另涉有電信
    法第56條第1項之罪即有未合，此外復查無其他證據足以證
    明被告確有公訴人所指此部分之犯行，惟公訴意旨認此部分
    與前揭經本院論罪科刑之罪間有方法結果之牽連關係，屬裁
    判上之一罪，爰不另為無罪之諭知。
據上論斷，應依刑事訴訟法第299條第1項前段，刑法第2條第1項
、第56條（修正前）、第320條第1項、第216條、第210條、第
339條第1項、第2項、第55條（修正前）、第33條第5款（修正前
）、第47條第1項、第219條，刑法施行法第1條之1，判決如主文
。
本案經檢察官乙○○到庭執行職務。
中    華    民    國    97    年    5     月    23    日
                  刑事第十四庭    法  官  洪堯讚
上正本證明與原本無異。
如不服本判決，應於收受送達後10日內向本院提出上訴書狀（應
敘述具體理由並附繕本）。
上訴書狀如未敘述理由，應於上訴期間屆滿後20日內補提理由書
於本院。
                                  書記官  沈慧玲
中    華    民    國    97    年    5     月    23    日
附錄本案論罪科刑法條
中華民國刑法第320條第1項
意圖為自己或第三人不法之所有，而竊取他人之動產者，為竊盜
罪，處 5 年以下有期徒刑、拘役或 5 百元以下罰金。
中華民國刑法第210條
偽造、變造私文書，足以生損害於公眾或他人者，處 5 年以下有
期徒刑。
中華民國刑法第216條
行使第 210 條至第 215 條之文書者，依偽造、變造文書或登載
不實事項或使登載不實事項之規定處斷。
中華民國刑法第339條
意圖為自己或第三人不法之所有，以詐術使人將本人或第三人之
物交付者，處5年以下有期徒刑、拘役或科或併科1千元以下罰金
。
以前項方法得財產上不法之利益或使第三人得之者，亦同。
前二項之未遂犯罰之。
附表：
一、被告向遠傳公司申請租用0000000000號行動電話時，在「行
    動電話服務申請書」上所偽簽之「甲○○」署押計4枚（該
    「行動電話業務租用申請書」均為一式四聯，以複寫方式製
    作，故該四聯內均有「甲○○」之署押1枚）。
二、被告向和信公司申請租用0000000000號行動電話時，在「行
    動電話服務申請書」上所偽簽之「甲○○」署押計4枚（該
    「行動電話業務租用申請書」均為一式四聯，以複寫方式製
    作，故該四聯內均有「甲○○」之署押1枚）；及在優惠手
    機「同意書」上，所偽簽之「甲○○」署名計12枚（該「同
    意書」均為一式四聯，以複寫方式製作，故該四聯內均有「
    甲○○」之署押3枚）。
三、被告在速立潔公司員工基本資料表上，所偽簽之「甲○○」
    署押1枚。
四、被告在北市環05635罰字第XNo385135號台北市政府環境保護
    局違反廢棄物清理法案件舉發通知書之被通知人簽章處，所
    偽簽之「甲○○」署押計3枚（該舉發通知書均為一式三聯
    ，以複寫方式製作，故該三聯內均有「甲○○」之署押1枚
    ）。
五、被告在北縣警交字第000000000號舉發違反道路交通管理事
    件通知單之收受通知聯者簽章處，所偽簽之「甲○○」署押
    計2枚（該舉發通知書均為一式二聯，以複寫方式製作，故
    該二聯內均有「甲○○」之署押1枚）。


司法院資訊處製作；財團法人民間司法改革基金會備份。
